【裁判字號】    99,裁,2735
【裁判日期】    991111
【裁判案由】    綜合所得稅
【裁判全文】
最  高  行  政  法  院  裁  定
                                      99年度裁字第2735號
聲  請  人  甲○○
訴訟代理人  丙○○  ○○○
上列聲請人因與相對人財政部臺灣省北區國稅局間綜合所得稅事
件，對於中華民國99年5月13日本院99年度裁字第1088號裁定，
聲請再審，本院裁定如下：
    主  文
再審之聲請駁回。
再審訴訟費用由聲請人負擔。
    理  由
一、按裁定已經確定，而有行政訴訟法第273條之情形者，始得
    對之聲請再審，同法第283條定有明文。又行政訴訟法第273
    條第1項第1款所謂適用法規顯有錯誤者，係指原裁判所適用
    之法規與該案應適用之法規相違背或與解釋、判例有所牴觸
    者而言。至於法律上見解之歧異，當事人對之縱有爭執，要
    難謂為適用法規顯有錯誤，而據為再審之理由。
二、本件聲請人因綜合所得稅事件，經臺北高等行政法院98年度
    簡字第799號判決（下稱原判決）駁回後，提起上訴，復經
    本院99年度裁字第1088號裁定（下稱原確定裁定）以上訴不
    合法而駁回。聲請人不服，對原確定裁定聲請再審，其聲請
    意旨略以：(一)聲請人業已於上訴理由狀，就涉及原則性法律
    見解之處具體說明，依行政訴訟法第244條之規定提起上訴
    ，惟上訴審於無具體敘明聲請人所提主張為何不符之情況下
    ，僅以聲請人所陳理由並無涉及法律見解具有原則性為由，
    逕依行政訴訟法第249條第1項前段予以裁定駁回，原確定裁
    定顯有行政訴訟法第273條第1項第1款「適用法規顯有錯誤
    」之再審事由，應予廢棄。(二)聲請人業已於行政訴訟上訴理
    由狀詳細說明財政部臺北市國稅局民國96年6月5日財北國稅
    審二字第0960201843號函釋（下稱96年函釋）的緣由，與財
    政部95年6月28日台財稅字第09504063430號函釋（下稱95年
    函釋）之見解相同，惟上訴審未依職權審酌，率以本案件與
    聲請人援引之95年函釋及96年函釋情形不相同為由，而逕依
    行政訴訟法第249條第1項前段予裁定駁回，顯有行政訴訟法
    第273條第1項第1款「適用法規顯有錯誤」之再審事由，應
    予廢棄。(三)原判決未依職權審酌臺灣臺北地方法院檢察署檢
    察官偵查事證及其不起訴處分書之認定，僅以該不起訴處分
    書被告非聲請人為由，認定不能拘束本案。聲請人業已於行
    政訴訟上訴理由狀理由四說明，惟原確定裁定以不起訴處分
    書非為確定判決為由，而逕依行政訴訟法第249條第1項前段
    予裁定駁回，違反本院32年判字第18號判例及司法院釋字第
    392號解釋，顯屬適用法規錯誤，有行政訴訟法第273條第1
    項第1款「適用法規顯有錯誤」之再審事由，應予廢棄等語
    。
三、本院查：原確定裁定係以該訴訟事件依其所陳述理由，並無
    所涉及之法律見解具有原則性之情事，聲請人提起上訴，不
    應許可，而予以駁回。另明：本院32年判字第18號判例係
    謂：「司法機關所為之確定判決，其判決中已定事項，若在
    行政上發生問題時，行政官署不可不以之為既判事項而從其
    判決處理，此為行政權與司法權分立之國家一般通例。」可
    知，此判例係闡述法院之確定判決所認定事項對行政機關之
    效力；惟本件聲請人所主張者，乃臺灣臺北地方法院檢察署
    檢察官96年度偵字第2347號不起訴處分書之認定，其既非法
    院之確定判決；且行政法院應本於調查所得自行認定事實，
    不受刑事判決所認定事實之拘束，復經本院著有44年判字第
    48號判例可資參照；本件原審係依調查證據結果，以系爭租
    車費用實際上應定性為聲請人之薪資所得，故上訴意旨援引
    之財政部79年函釋、95年函釋及96年函釋情形，核與本件原
    判決認定之事實均不相同，自不生上訴意旨援引之本院89年
    度判字第699號判決所揭示不得就業經查定確定之案件，憑
    藉新見解重為較不利於當事人之查定處分情事等語。觀諸前
    開聲請再審意旨無非指摘原確定裁定之理由不備，並以其對
    95年函釋及96年函釋之不同認知及本院32年判字第18號判例
    適用之歧異見解，指摘原確定裁定適用法律不當，揆諸前開
    說明，自非屬適用法規顯有錯誤之範疇。聲請再審意旨仍執
    前詞，請求廢棄原確定裁定，難認有理，應予駁回。至聲請
    人對原判決提起再審之訴部分，本院另為移送之裁定，附此
    敘明。
四、依行政訴訟法第283條、第278條第2項、第104條、民事訴訟
    法第95條、第78條，裁定如主文。
中    華    民    國    99    年    11    月    11    日
                    最高行政法院第七庭
                        審判長法官  藍  獻  林
                              法官  廖  宏  明
                              法官  張  瓊  文
                              法官  姜  素  娥
                              法官  林  文  舟

以  上  正  本  證  明  與  原  本  無  異
中    華    民    國    99    年    11    月    15    日
                              書記官  邱  彰  德

司法院資訊處製作；財團法人民間司法改革基金會備份。
